【裁判字號】    98,交聲,2103
【裁判日期】    981030
【裁判案由】    聲明異議
【裁判全文】
臺灣高雄地方法院交通事件裁定        98年度交聲字第2103號
原處分機關  高雄市政府交通局
異  議  人
即受處分人  甲○○
上列異議人即受處分人因違反道路交通管理處罰條例案件，對於
高雄市政府交通局中華民國98年7 月3 日所為之處分（原處分案
號：高市交裁字第裁32-BC0000000號），聲明異議，本院裁定如
下：
    主  文
原處分撤銷。
甲○○汽車駕駛人，行經有燈光號誌管制之交岔路口紅燈右轉，
處罰鍰新臺幣玖佰元，並記違規點數參點。
    理  由
一、原處分意旨略以：異議人即受處分人甲○○（下稱異議人）
    ，於民國98年5 月5 日21時22分，駕駛車號9595-GP 號自用
    一般小客車沿高雄市○○○○路行駛，行經高雄市○○○○
    路、美術館路口有燈光號誌管制之交岔路口闖紅燈，經舉發
    單位高雄市政府警察局交通警察大隊逕行舉發，原處分機關
    於98年7 月3 日以高市交裁字第裁32-BC0000000號裁決書，
    依道路交通管理處罰條例第53條第1 項、第63條第1 項及違
    反道路交通管理事件統一裁罰基準及處理細則第43條、第44
    條、第67條規定，裁處異議人罰鍰新臺幣（下同）2,700 元
    ，並記違規點數3 點等情。
二、聲明異議意旨略以：異議人有於上開路口駕車未遵紅燈禁行
    之情事，然異議人係居住於高雄市鼓山區○○○路279 號4
    樓，當時其行駛於美術東二路係為在上開路口右轉美術館路
    返家，是其應係「紅燈右轉」而非「闖紅燈」，原處分機關
    誤認異議人於上揭路口有直行闖越紅燈之行為，予以裁罰，
    於法有違，為此聲明異議，請求撤銷原處分等語。
三、按法院受理有關交通事件，準用刑事訴訟法之規定，道路交
    通管理處罰條例第89條前段定有明文。而犯罪事實應依證據
    認定，無證據不得認定犯罪事實；不能證明被告犯罪者，應
    諭知無罪之判決，刑事訴訟法第154條第2項、第301條第1項
    分別定有明文。又事實之認定，應憑證據，如未能發現相當
    證據，或證據不足以證明，自不能以推測或擬制之方法，為
    裁判基礎；且認定不利於被告之事實須依積極證據，苟積極
    證據不足為不利於被告事實之認定時，即應為有利於被告之
    認定；另認定犯罪事實所憑之證據，雖不以直接證據為限，
    間接證據亦包括在內，然而無論直接證據或間接證據，其為
    訴訟上之證明，須於通常一般之人均不致有所懷疑，而得確
    信其為真實之程度者，始得據為有罪之認定，倘其證明尚未
    達到此一程度，而有合理之懷疑存在而無從使事實審法院得
    有罪之確信時，即應由法院為諭知被告無罪之判決（最高法
    院40年度臺上字第86號、30年度上字第816 號、76年度臺上
    字第4986號判例意旨參照）。
四、按汽車駕駛人，行經有燈光號誌管制之交岔路口闖紅燈者，
    處1,800 元以上5,400 元以下罰鍰；前項紅燈右轉行為者，
    處新臺幣600 元以上1,800 元以下罰鍰，並記違規點數3 點
    ，道路交通管理處罰條例第53條第1 項、第2 項及第63條第
    1 項第3 款分別定有明文。
五、經查：
（一）本件異議人於上揭時間，駕駛上開小客車行經上開有燈光
      號誌之交岔路口，並於紅燈時超過停止線前行，為警開單
      逕行舉發闖紅燈（含紅燈左轉、迴轉），嗣原處分機關於
      98 年7月3 日以高市交裁字第裁32-BC0000000號裁決書，
      裁處異議人罰鍰新臺幣（下同）2,700 元，並記違規點數
      3 點等情，業據異議人供承在卷，並有高雄市政府警察局
      高市警交相字第BC0000000 號舉發通知單、高雄市政府交
      通局98年7 月3 日高市交裁字第裁32-BC0000000號裁決書
      及舉發照片2 張在卷可稽（見本院卷第7 頁、第10頁至第
      12 頁 ），此部分事實固堪以認定。
（二）然查，觀之本件舉發照片2 張（見本院卷第11頁、第12頁
      ），異議人所駕駛之上開小客車，雖無明顯右轉之情事，
      然細觀上開第2 張照片（見本院卷第12頁），上開小客車
      之位置僅方要通過行人穿越道，衡情此際尚難斷定此時該
      汽車究係要直行或右轉，是上開舉發照片尚未能顯示異議
      人有駕駛上開汽車，由高雄市○○○○路逕行穿越美術館
      路口直行之情事。再者，異議人係居住於高雄市鼓山區○
      ○○路279 號4 樓乙節，業為異議人陳述在卷，並有異議
      人個人基本資料查詢結果附卷可查（見本院卷第15頁），
      再參以異議人係於98年5 月5 日21時22分行經上開路口，
      當時應屬一般人返家之時，是異議人主張當時其係要返家
      乙節，應屬可信。再查，異議人於上揭時地駕駛上揭小客
      車，確可由高雄市○○○○路右轉美術館路後返家，此有
      Google地圖1 紙在卷可佐（見本院卷第5 頁），是異議人
      應有駕駛上揭小客車紅燈右轉之可能。至觀之上開舉發照
      片，雖未能看出異議人當時有開啟右轉方向燈之情事，然
      是否開啟方向燈或開啟方向燈之時間早晚，與個人駕駛習
      慣優劣有關，亦無從由異議人當時並未開啟右轉方向燈，
      即逕為判斷異議人非欲右轉。是據上，異議人主張：當時
      係要右轉美術館路返家等語，尚非無據。
六、綜上所述，本件既查無積極證據證明異議人有駕車直行高雄
    市○○○○路闖紅燈之行為，且原處分機關所提出之證據在
    客觀上既未達於通常一般之人均不致有所懷疑，而得確信異
    議人確有直行美術東二路闖紅燈之程度，其有合理之懷疑存
    在時，即無從為異議人確有駕車直行闖紅燈之確信，而應為
    有利於異議人紅燈右轉美術館路之認定。原處分機關認定異
    議人駕車行經有燈光號誌管制之交岔路口闖紅燈，因而依道
    路交通管理處罰條例第53條第1 項之規定裁處罰鍰2,700 元
    ，並記違規點數3 點，即有未合，異議人之異議為有理由，
    自應由本院撤銷原處分，並改諭知如主文第2 項所示，以資
    適法。
七、據上論斷，應依道路交通案件處理辦法第20條前段，裁定如
    主文。
中    華    民    國    98    年    10    月    30    日
                        交通法庭  法  官  王參和
以上正本證明與原本無異。
如不服本裁定，應於收受送達後5 日內向本院提出抗告狀。
中    華    民    國    98    年    11    月    2     日
                                  書記官  陳惠玲


司法院資訊處製作；財團法人民間司法改革基金會備份。
